【裁判字號】    98,賠,52
【裁判日期】    981230
【裁判案由】    冤獄賠償
【裁判全文】
臺灣高雄地方法院刑事決定書              98年度賠字第52號
聲  請  人
即受判決人    甲○○
上列聲請人因被訴殺人案件，經判決公訴不受理確定後，聲請冤
獄賠償，本院決定如下：
    主  文
聲請駁回。
    理  由
一、聲請意旨略以：聲請人即受判決人甲○○因涉嫌殺人未遂案
    件，於民國97年1 月7 日為警逮捕，並於97年1 月8 日（聲
    請書誤載為97年1 月7 日）經臺灣高雄地方法院檢察署檢察
    官向本院聲請羈押，由本院以97年度聲羈字第19號裁定准許
    羈押獲准，至97年3 月7 日獲准停止羈押，合計遭逮捕、羈
    押共60日，茲因該案件經本院97年度訴字第766 號判決公訴
    不受理，並由臺灣高等法院高雄分院97年度上訴字第996 號
    判決駁回檢察官上訴而確定，爰依冤獄賠償法之規定，請求
    按每日新臺幣（下同）3,000 元以上5,000 元以下折算1 日
    之賠償金額等語。
二、按冤獄賠償由為公訴不受理裁判之機關管轄，冤獄賠償法第
    4 條第1 項前段定有明文。又原判決無罪機關包括各級法院
    ；上訴案件經上級法院駁回上訴者，仍由原宣告無罪判決之
    法院管轄，辦理冤獄賠償事件應行注意事項第6 項第1 款亦
    定有明文，本件既由本院第一審判決公訴不受理，嗣經上級
    審法院判決上訴駁回確定，本院自有管轄權，核先敘明。
三、次按依刑事訴訟法受理之案件，不受理之判決確定前，曾受
    羈押者，受害人得請求國家賠償；賠償之請求，應於不起訴
    處分或無罪、不受理、不付審理、不付保護處分、不付感訓
    處分或撤銷強制工作處分裁判確定之日起2 年內，向管轄機
    關為之，冤獄賠償法第1 條第1 項第1 款及第8 條前段分別
    定有明文。又前條之人，有行為違反公共秩序或善良風俗而
    情節重大者，或因故意或重大過失行為，致受羈押、收容、
    留置或執行，均不得請求賠償，修正後之冤獄賠償法第2 條
    第1 項第2 款前段、第3 款。所謂行為違反公共秩序或善良
    風俗，指行為違反國家社會之秩序利益，或國民一般之道德
    觀念而言；所謂因受害人故意或重大過失之行為，致受羈押
    或刑之執行者，不得請求賠償，係指其羈押或刑之執行之發
    生，乃由於受害人本人之不當行為所致者，辦理冤獄賠償事
    件應行注意事項第4 項可資參照。
四、經查：
  (一)本件聲請人因涉嫌殺人未遂案件，於民國97年1 月7 日為警
    逮捕，並於97年1 月8 日經臺灣高雄地方法院檢察署檢察官
    向本院聲請羈押，由本院以97年度聲羈字第19號裁定准許羈
    押獲准，至97年3 月7 日獲准限制住居停止羈押，合計遭逮
    捕、羈押共60日，茲因該案件經本院97年度訴字第766 號認
    聲請人係犯刑法第277 條第1 項之普通傷害罪，而被害人即
    告訴人范嘉華、孫忠榮既已於97年1 月28日偵查中撤回告訴
    ，自應為公訴不受理之判決，嗣由臺灣高等法院高雄分院97
    年度上訴字第996 號判決駁回檢察官上訴而告確定等情，業
    經本院向臺灣高雄地方法院檢察署調閱聲請人所涉本案全部
    卷宗查明屬實（見警卷第25頁逮捕通知書、97年度偵字第18
    17號卷，下稱偵卷，第8 、44、48、49頁押票、撤回告訴狀
    ；本院97年度訴字第766 號卷第56、60、109 頁限制住居函
    文、判決書）。是以，聲請人於受公訴不受理判決確定前受
    羈押60日之期核屬無誤。
  (二)聲請人確有如起訴書所指於97年1 月7 日下午2 時、3 時許
    ，前往高雄市○○區○○路1 巷50弄7 號，與被害人即友人
    范嘉華、孫忠榮一同飲酒後，於當晚間7 時30分許，與被害
    人發生口角，持水果刀刺傷被害人，致被害人范嘉華受有左
    肩穿刺傷1.5 公分×7.0 公分、被害人孫忠榮受有背部穿刺
    傷1 公分×1 公分、頸部穿刺傷1 公分×4.5 公分及右大腿
    穿刺傷1.5 公分×4.0 公分等傷害之事實，業據被害人2 人
    指證歷歷（見偵卷第43、44頁），且為本院97年度訴字第76
    6 號判決理由審認屬實。是以，聲請人確實僅因與友人細故
    爭執，竟故意持可為一般人認識外形鋒利、能切斷、割破、
    穿刺物品或人體，導致人體受傷、死亡結果之水果刀刺向多
    名被害人，造成多名被害人受有前揭傷害，且傷害部位多為
    大動脈重要部位，足見其係以自身之故意行為對他人動輒施
    以暴力，造成被害人之上開傷勢，除破壞社會祥和之風俗外
    ，更係對國家公共秩序之嚴重挑釁，因而檢察官依被害人之
    指證、所受之傷勢等證據，認聲請人涉犯有期徒刑5 年以上
    之殺人未遂罪嫌，於偵查中向本院聲請，經本院准予羈押之
    處分，並無不當。本件聲請人雖終經本院認定被害人傷勢雖
    在重要大動脈部位，但綜觀各情認聲請人無殺人之犯意而改
    論以傷害罪，又因告訴人事後撤回傷害告訴而判決公訴不受
    理，但其行為已然顯然違反國家社會秩序之利益，復為國民
    一般之道德觀念所不許，已逾越社會通常觀念所能容忍之程
    度而屬情節重大。是聲請人於公訴不受理判決確定前雖受羈
    押，然其行為係因自己之故意，且違反公共秩序及善良風俗
    而情節重大所致，依冤獄賠償法第2 條第2 款、第3 款之規
    定，應不得請求賠償。從而，本件聲請人之請求，為無理由
    ，應予駁回。
五、綜上所述，本件聲請人所為之本件冤獄賠償之聲請，核無理
    由，應予駁回。
據上論斷，應依修正後冤獄賠償法第12條第1 項後段，決定如主
文。
中    華    民    國    98    年    12    月    30    日
                      刑事第十八庭    法  官  周佳佩
以上正本證明與原本無異
如不服本決定，得於決定書送達後20日內以書狀敘述理由，經本
院向司法院冤獄賠償法庭聲請覆審。
中    華    民    國    98    年    12    月    30    日
                                      書記官  王立山

司法院資訊處製作；財團法人民間司法改革基金會備份。
